【裁判字號】    98,消債更,451
【裁判日期】    980331
【裁判案由】    聲請更生程序
【裁判全文】
臺灣高雄地方法院民事裁定           98年度消債更字第451號
聲  請  人  甲○○
上列當事人因消費者債務清理事件聲請更生，本院裁定如下：
    主  文
聲請駁回。
聲請費用由聲請人負擔。
    理  由
一、聲請意旨略以：聲請人前與中國信託商業銀行股份有限公司
    （下稱中信銀行）等銀行訂定消費借貸、信用卡或現金卡契
    約，致積欠無擔保債務合計新台幣（下同）1,596,474 元，
    因有無法清償債務之情事，而於消費者債務清理條例（下稱
    消債條例）頒布後，向最大債權銀行中信銀行請求共同協商
    債務清償方案，惟遭中信銀行以要求折讓債權金額未為金融
    機構所接受為由，致協商不協立，爰依消債條例之規定聲請
    更生等語。
二、按債務人不能清償債務或有不能清償之虞，且無擔保或無優
    先權之債務總額未逾新臺幣1200萬元者，於法院裁定開始清
    算程序或宣告破產前，得向法院聲請更生，消債條例第3條
    、第42條第1 項分別定有明文。又聲請更生或清算不合程式
    或不備其他要件者，法院應以裁定駁回之，但其情形可以補
    正者，法院應定期間先命補正，復為同條例第8 條所明定。
三、聲請人主張其積欠如附表所示之銀行債務，因無法清償，於
    民國97年間向最大債權銀行中信銀行申請消債條例前置協商
    ，惟遭中信銀行以要求折讓債權金額未為金融機構所接受未
    能接受為由致協商不成立等情，業據聲請人提出前置協商不
    成立通知書、財團法人金融聯合徵信中心當事人查詢個人資
    料（信用報告）回覆書附卷可參（見本院卷第6 頁、第22頁
    至27頁），足認屬實。故本件應審酌者為聲請人是否已陷於
    不能清償債務或有不能清償之虞。
四、經查：
  (一)依聲請人所提出97年1至12月薪資單(見本院卷第56頁至第67
    頁)，其應發金額總額為403,940元，是聲請人平均每月收入
    應約為33,662元（計算式：403,940 元 ÷12=33,662元）。
    此外，聲請人主張：其每月必要生活支出部份，包括租金支
    出7,000 元、餐費8,100 元、交通費1,150 元、稅賦2,571
    元、送洗制服320 元、手機費333 元、保險費7,991 元云云
    。惟按消債條例之立法目的，係為使不幸陷入經濟困境之人
    得以清理債務、重建生活，並在清理過程中能保有符合人性
    尊嚴之最低基本生活，而非維持債務人過去慣常之寬裕生活
    ，故並非由聲請人任意主張其基本生活費用之數額，否則將
    造成揮霍無度以致清償能力降低，反而易使更生程序無從進
    行。因此本院參酌聲請人居住於高雄市，暨內政部所公告之
    98年度高雄市低收入戶最低生活費用每人每月為11,309元，
    係按照政府公布最近1 年平均每人消費支出（包含食品費、
    衣著鞋襪費、房租水電費、家居管理費、醫療保健費、交通
    通訊費、娛樂教育費及雜項支出）60％訂定，依此計算必要
    生活費用（包含食、衣、住、行、強制性保險等）為合理。
    是聲請人主張其每月必要生活費用在未逾11,309元之範圍內
    為可採。
  (二)從而，依聲請人平均每月所得約為33,662元扣除其必要支出
    後，尚餘22,353元（計算式：33,662元－11,309元＝22,353
    元）可資運用，參以本院依職權詢問中信銀行有關聲請人之
    前置協商情形，據覆略以：債權人經評估後，提出予聲請人
    176期零利率，每月還款9,000元之還款方案，惟債務人希望
    打折減免債務，方致協商不成立等情，有中信銀行民事陳報
    狀在卷可稽（見本院卷第53頁至54頁），對照其前開每月剩
    餘可自由運用之資金，顯非不能負擔中信銀行所提還款方案
    ，於此自不得認其已有不能清償債務或有不能清償之虞之情
    事。
五、綜上，本件聲請人依現有收入，扣除基本生活支出後，尚難
    謂無餘裕之金額償還債務，且聲請人亦無法提出其他證據足
    資證明其確有不能清償債務或有不能清償之虞，應屬聲請更
    生之要件不備，且又無從補正，依首揭條文之意旨，自應駁
    回其更生之聲請，爰裁定如主文。
六、依消費者債務清理條例第8 條前段、第15條，民事訴訟法第
    95 條 、第78條，裁定如主文。
中    華    民    國    98    年    3     月    31    日
              民事第五庭    法      官  鄭凱文
上為正本係照原本作成。
如不服本裁定，應於裁定送達後10日內，以書狀向本院提出抗告
，並繳納抗告費新臺幣1千元。
中    華    民    國    98    年    3     月    31    日
                            書  記  官  張家瑜
附表：
┌──┬────────────┬────────┬───────┐
│編號│債權人                  │金額（新台幣）  │種    類      │
├──┼────────────┼────────┼───────┤
│1   │台北富邦銀行            │103,000元       │消費借貸      │
├──┼────────────┼────────┼───────┤
│2   │國泰世華銀行            │116,795元       │信用卡消費款  │
├──┼────────────┼────────┼───────┤
│3   │花旗銀行                │14,802 元       │信用卡消費款  │
├──┼────────────┼────────┼───────┤
│4   │香港上海匯豐銀行        │199,668元       │信用卡消費款  │
├──┼────────────┼────────┼───────┤
│5   │聯邦銀行                │116,000元       │消費借貸      │
├──┼────────────┼────────┼───────┤
│6   │匯豐銀行                │52,000 元       │消費借貸      │
├──┼────────────┼────────┼───────┤
│7   │元大銀行                │64,593 元       │信用卡消費款  │
├──┼────────────┼────────┼───────┤
│8   │玉山銀行                │49,721 元       │信用卡消費款  │
├──┼────────────┼────────┼───────┤
│9   │萬泰銀行                │124,000元       │消費借貸      │
├──┼────────────┼────────┼───────┤
│10  │台新銀行                │173,302元       │消費借貸      │
├──┼────────────┼────────┼───────┤
│11  │中國信託銀行            │536,615元       │消費借貸      │
├──┼────────────┼────────┼───────┤
│12  │友邦信用卡公司          │45,978 元       │信用卡消費款  │
├──┴────────────┼────────┴───────┤
│        合         計         │1,596,474元                     │
└───────────────┴────────────────┘


司法院資訊處製作；財團法人民間司法改革基金會備份。
